【裁判字號】    92,上易,2664
【裁判日期】    921031
【裁判案由】    動產擔保交易法
【裁判全文】
臺灣高等法院刑事判決                          九十二年度上易字第二六六四號
    上  訴  人  臺灣士林地方法院檢察署檢察官
    被      告  甲○○
                乙○○
右上訴人因被告違反動產擔保交易法案件，不服臺灣士林地方法院九十二年度易字第
三五九號，中華民國九十二年七月二十九日第一審判決（聲請簡易處刑案號：臺灣士
林地方法院檢察署九十二年度偵字第一三五一號、第三○一五號）提起上訴，本院判
決如左：
    主  文
原判決撤銷。
甲○○、乙○○共同動產擔保交易之債務人，意圖不法之利益，將標的物出賣，致生
損害於債權人，各處罰金陸仟元，如易服勞役以佰元折算壹日，均緩刑貳年。
    事  實
一、甲○○於民國八十七年六月二十三日，在台北縣三重市○○路○段四十號，向柯
    富議即寶強企業社購買車號ＬＬＷ─八七０號機車一輛，總價新台幣（下同）七
    萬零四十元，甲○○先給付二萬元頭期款予柯富議，餘款分十二期，每月為一期
    ，自八十七年七月二十日至八十八年六月二十日止，每月二十日給付四千一百七
    十元，並約定分期價款繳清前，該機車所有權仍屬柯富議，且存放處所為台北市
    大同區○○○路○段二五五號即甲○○住處，為動產擔保交易之債務人。嗣甲○
    ○、乙○○因需錢使用，乃共同基於意圖為自己不法利益之犯意聯絡，自八十七
    年八月二十日第二期繳款期限屆至起，即拒不繳付分期價款，並於八十七年八月
    間某日將為動產擔保交易標的物之前開機車，由甲○○出面，以四萬餘元之低價
    ，售予位於台北市大同區○○○路○段三五號一樓之奇峰機車行，所得款項二人
    共同花用，致出賣人柯富議即寶強企業社追索無著，受有損害。
二、案經被害人柯富議即寶強企業社訴請台灣士林地方法院檢察署檢察官聲請簡易判
    決處刑，原審認不宜以簡易判決處刑，而改依通常程序審理。
   理  由
一、右開犯罪事實，業據被告甲○○於偵查、原審及本院審理時供承不諱，核與告訴
    人柯富議即寶強企業社之代理人洪家陽指訴相符，並有附條件買賣契約書在卷可
    稽。且被告與柯富議即寶強企業社簽訂附條件買賣契約，以分期付款方式購買前
    開自小客車，為動產擔保交易之債務人，嗣後將該為動產擔保交易標的物之機車
    出賣予奇峰機車行，並將機車遷移出原約定放置處所，使柯富議即寶強企業社無
    法依動產擔保交易法之相關規定，行使債權人取回占有標的物並就標的物取償之
    權利，足以生損害於債權人柯富議即寶強企業社。被告乙○○於偵查庭時，先坦
    承被告甲○○要賣車之前，有先問伊，伊說「好」（偵查卷第四十七頁）；嗣於
    本院否認有違反動產擔保交易法犯行，辯稱：伊如果說不要賣，甲○○還是會去
    賣機車‧‧‧伊不知道甲○○拿給伊的錢，是否為賣機車的錢，伊也不知道機車
    賣多少錢云云，惟查：被告乙○○係本件動產擔保交易附條件買賣之連帶保證人
    ，雖非債務人，但事先仍同意被告甲○○出售系爭機車，事後並將所得款項共同
    花用，顯係與被告甲○○共同實施犯罪及將所得以為己用之意思，乙○○所辯伊
    反對亦無用云云，洵不足採。本案事證明確，被告二人之犯行均堪認定，應依法
    論科。
二、核被告甲○○所為，係犯動產擔保交易法第三十八條動產擔保交易之債務人、意
    圖不法之利益、將標的物出賣、致生損害於債權人之罪。又「因身分或其他特定
    關係成立之罪，其共同實施或教唆幫助者，雖無特定關係，仍以共犯論」，刑法
    第三十一條第一項定有明文，被告乙○○雖非名義債務人，惟如上所述，被告甲
    ○○與被告乙○○間，有犯意聯絡及行為分擔，依刑法第三十一條第一項規定，
    被告乙○○應成立共犯，被告二人並均為共同正犯。原審未予詳究，遽認被告乙
    ○○無罪、被告甲○○非共同正犯云云，自有未合。檢察官執此上訴，指摘原判
    決不當，為有理由，應由本院予以撤銷改判。
三、查被告業與債權人柯富議即寶強企業社成立和解，給付所欠之價款等情，除經被
    告陳明外，並為告訴人代理人洪家陽所是認，且有和解書一份在卷可佐。爰審酌
    被告等犯罪之動機、方法、所生損害、被告等犯罪後態度及其他一切情狀，各量
    處罰金六千元，並均諭知易服勞役之折算標準。
四、末查被告等均未曾受有期徒刑以上刑之宣告，此有本院被告全國前案紀錄表可憑
    ，其並無不良素行，因一時失慮，致罹刑章，且犯後已與告訴人和解返還所欠款
    項，其受本次罪刑之宣告，爾後應能謹慎其行，並知警惕，信無再犯之虞，本院
    因認對被告等所宣告之刑，以暫不執行為適當，併均宣告緩刑貳年，以啟自新。
據上論斷，應依刑事訴訟法第三百六十九條第一項前段、第三百六十四條、第二百九
十九條第一項，動產擔保交易法第三十八條，刑法第十一條前段、第二十八條、第三
十一條第一項、第四十二條第二項、第七十四條第一款，罰金罰鍰提高標準條例第一
條、第二條，判決如主文。
本案經檢察官陳文禮到庭執行職務。
中      華      民      國    九十二    年      十      月    三十一    日
                              臺灣高等法院刑事第二十庭
                                  審判長法  官  葉  麗  霞
                                        法  官  鄧  振  球
                                        法  官  陳  晴  教
右正本證明與原本無異。
不得上訴。
                                        書記官  郭  台  發
中      華      民      國    九十二    年      十一    月        三    日
附錄：本案論罪科刑法條全文
動產擔保交易法第三十八條
動產擔保交易之債務人，意圖不法之利益，將標的物遷移、出賣、出質、移轉、抵押
或為其他處分，致生損害於債權人者，處三年以下有期徒刑、拘役或科或併科六千元
以下之罰金。


司法院資訊處製作；財團法人民間司法改革基金會備份。
